【裁判字號】    89,上易,803
【裁判日期】    890601
【裁判案由】    詐欺
【裁判全文】
臺灣高等法院刑事判決                  八十九年度上易字第八０三號
    上  訴  人  臺灣臺北地方法院檢察署檢察官
    被      告  甲○○
    選任辯護人  歐宇儈律師
                許進德
                陳凱平
右上訴人，因被告詐欺案件，不服臺灣台北地方法院八十八年度易字第一二一七號，
中華民國八十八年十二月二十四日第一審判決（起訴案號：臺灣台北地方法院檢察署
八十七年度偵字第一九０五九號）提起上訴，本院判決如左：
    主      文
上訴駁回。
    理      由
一、本件公訴意旨略以：被告甲○○自民國（以下同）八十六年起陸續將中國式骨董
    、字畫等物品交由經營國際性包裝、倉儲、報關業務之乙○○○股份有限公司（
    下稱海灣公司）包裝，並聲稱欲運往大陸上海。於八十七年六月二十八日，甲○
    ○竟意圖不法所有，向海灣公司佯稱取貨，指示其運送至台中市○○○路三十三
    號，並持業於八十五年十一月一日經拒絕往來之第三人賓王汽車股份有限公司（
    下稱賓王公司）為發票人，金額新台幣（下同）四十一萬六千二百一十六元之支
    票用以清償包裝倉儲費用，致使海灣公司陷於錯誤，而交付已包裝完成之貨物。
    嗣經海灣公司提示付款遭退票，始知受騙，因認被告甲○○涉犯刑法第三百三十
    九條第二項之罪嫌等情。
二、按犯罪事實應依證據認定之，無證據不得推定其犯罪事實。又不能證明被告犯罪
    者，應諭知無罪之判決，刑事訴訟法第一百五十四條、第三百零一條第一項分別
    定有明文。又事實之認定，應憑證據，如未能發現相當證據，或證據不足以證明
    ，自不能以推測或擬制之方法，為裁判基礎。又告訴人之告訴，係以使被告受刑
    事訴追為目的，是其陳述是否與事實相符，仍應調查其他證據以資審認（最高法
    院四十年臺上字第八六號、五十二年臺上字第一三００號判例參照）。次按刑法
    第三百三十九條第二項之詐欺得利罪之構成要件有三：（一）須意圖為自己或第
    三人不法之所有，（二）須使用詐術使人陷於錯誤，（三）須獲得財產上之不法
    利益。
三、公訴人認被告涉有右揭犯行，無非係以告訴人海灣公司之指訴、證人陳傳民之證
    詞及被告持之交付告訴人之賓王公司支票業於八十五年十一月一日遭拒絕往來，
    有支票影本、存款不足退票單、請款明細表在卷可憑，認被告甲○○所辯不實為
    其論據。然訊據被告甲○○堅決否認有詐欺得利犯行。辯稱：支付告訴人之支票
    係陳傳民帶伊去質押所借來的，伊以一青花瓷押四十三萬元得來的，受款金額是
    伊要求開的，剩下的付現金給伊，支票是開箱現場送來的，伊不知賓王公司之支
    票於八十五年十一月一日已拒絕往來，伊因託運之物品受有損壞，損壞之金額遠
    超過運費，海灣公司迄未賠償，伊並非不付運費，並無不法得利之意圖等語。
四、經查：
（一）、證人鄭龍峰到庭證稱：海灣公司送貨之日伊在場，當天那張支票連同一小疊
    錢有人送來是裝於一小袋內，送來的人原是先找到伊，伊才帶他去找被告甲○○
    ，：：，那天貨櫃車來後因為車太大希望他們快開走，但後來海灣負責的人來了
    開箱，開箱之前，海灣的人有要求先收錢，：：，因當天工程要交工，故有帶相
    機，東西卸下時伊確有看到陶瓷物品毀損，並見被告與海灣公司之人在場協調，
    但海灣公司之人希望能先將支票帶回交差，故林先生就同意了等語（見原院八十
    八年八月十三日訊問筆錄）。證人鄭龍峰並提出八十七年六月二十八日交貨當日
    現場照片及裝潢工程公司合約書一份，證明其於八十七年六月二十八日在場，其
    所為證言應堪採信，故被告所辯其支票係質押而來，且於交付當日始拿到，不知
    支票於八十五年十一月一日已拒絕往來，應可採信。是尚難認被告甲○○有故為
    施用詐術免除債務不法得利之意圖。
（二）證人陳傳民雖於偵查中否認於質押合約書上簽名，並否認交付支票與被告甲○
    ○等情，惟於原院訊問時到庭證稱：伊有介紹被告去向唐日榮借錢，是去年五、
    六月之事，支票是伊帶他去借等語（見原院八十八年十月十五日訊問筆錄）。查
    證人陳傳民若係參與調得上開支票，為撇清關係，自難期其為完全真實之陳述，
    姑不論質押合約書簽名之真假，惟被告甲○○於交付支票當日始拿到支票，已據
    證人鄭龍峰證述在卷，亦難據證人陳傳民前後不一之陳述，而遽入被告於罪。
（三）被告甲○○託告訴人海灣公司運送之古物，於開箱後確有損壞之事實，
    業據證人鄭龍峰證述在卷，並有照片在卷可參，是被告辯稱伊對海灣公司有運送
    損害賠償請求權，伊並無不法所有之意圖，非屬無據。本件被告甲○○雖有延欠
    運費之事實，惟應屬民事債務糾葛，應循民事途徑解決，核與詐欺得利罪之構成
    要件尚屬有間。此外復查無其他積極證據證明被告有何詐欺之情事。本件不能證
    明被告犯罪。
五、原審法院因而事其無罪之諭知，經核於法並無違誤。原審法院檢察官上訴要指，
    仍認其是有不法得利之意屬，非有理由，應予駁回。逕於台灣士林地方法院檢察
    署函送原審併案審理該署八十八年度偵字第一０一三一號（含台灣台北地方法院
    檢察署八十八年偵字第二０五七二號卷）告訴人徐鵬飛等五人告訴被告甲○○詐
    欺一案，因本件被告甲○○涉嫌詐欺得利一案，原院認被告犯罪嫌疑不足，應為
    無罪之諭知，而本院復將檢察官之上訴駁回，已如前述，是與該署檢察官移請併
    案審理之案件尚難認係同一案件，應由檢察官另行偵辦，乃所當然，併附敘明。
據上論結，應依刑事訴訟法第三百六十八條，判決如主文。
本案經檢察官陳維練到庭執行職務。
中     華     民     國    八十九   年       六       月       一       日
                             臺灣高等法院刑事第一庭
                                 審判長法  官  李  相  助
                                       法  官  蔡  光  治
                                       法  官  王  振  興
右正本證明與原本無異。
不得上訴。
                                       書記官  賴  淑  真
中     華     民     國    八十九   年       六       月       二       日


司法院資訊處製作；財團法人民間司法改革基金會備份。
